臺灣臺北地方法院刑事判決　　　　　　　　　　　　　九十年度簡上字第三二二號
　　上　訴　人　乙○○○
　　即　被　告
　　輔　佐　人　甲 ○ ○
　　即被告之子
右列被告因傷害等罪案件，不服本院九十年度簡字第二七○七號中華民國九十年八月
九日第一審簡易判決（聲請處刑案號：臺灣臺北地方法院檢察署八十九年度偵字第二
三七八四號），提起上訴，本院判決如左：
    主  文
原判決關於毀棄損壞及定執行刑部分撤銷。
乙○○○被訴毀棄損壞部分無罪。
其他上訴駁回。
    事實及理由
一傷害部分：
  (一)構成犯罪之事實：
    上訴人於民國八十九年十月廿九日下午二時左右，基於普通傷害之犯意，在臺北
    市○○○路○段捷運新店線公館站前，毆打告訴人丁○○，造成右手食指切割傷
    一處，長三公分，右前臂瘀傷二處，分別為長四公分、二公分，各寬一公分，左
    前臂瘀傷一處，長四公分，寬一公分。
  (二)認定犯罪事實所憑之證據及理由：
    1.上訴人在司法警察機關詢問及檢察官訊問時，均已承認出手毆打告訴人。
    2.前項自白，與告訴人及證人丙○○關於傷害部分之陳述互核相符。
    3.告訴人所受傷勢，有卷附診斷證明書可憑。
  (二)對於被告辯解之判斷：
    上訴人於審理中否認加害告訴人，辯稱事出正當防衛。但依其在偵查中所供「他
    拿鐵條打我，我也回手打他」情節，顯係雙方互毆，自不得主張正當防衛（參考
    最高法院十七年上字第六八六號判例），所辯為無可採。
  (三)論罪科刑之理由：
    1.上訴人所為，觸犯刑法第二百七十七條第一項之罪。
    2.本案犯罪發生後，刑法第四十一條已於九十年一月十日修正公布、自同月十二
      日起施行。現行條文第一項將短期自由刑得易科罰金適用範圍法定最重本刑上
      限之有期徒刑三年以下提高至五年以下，與修正前之規定內容已有不同。上訴
      人所涉傷害罪名最重本刑為三年以下有期徒刑，適用裁判時之法律，對其並無
      不利，自應據為本案判斷基礎。
    3.原審斟酌所犯一切情狀，依前述罪名量處拘役四十日，並於比較前項新舊法律
      規定後，依據現行法諭知易科罰金之折算標準。此部分認事、用法均無不合，
      量刑亦屬適當。被告上訴執持己見否認犯傷害罪，請求撤銷改判，此部分上訴
      為無理由，應予駁回。
二毀棄損壞部分：
  (一)公訴要旨：
    檢察官第一審聲請以簡易判決處刑，指上訴人涉嫌於前述犯罪時、地，另行起意
    ，以隨身所攜塑膠椅砸毀告訴人所有輪椅方向控制器一具，認為足生損害於告訴
    人。因而依據刑法第三百五十四條訴請處斷，並引用證人丙○○之證詞、告訴人
    之指訴及其所提出之輪椅方向控制器修理費發票，為其論據。
  (二)本院之判斷：
    1.被害人之陳述，必須確無瑕疵，且就其他方面調查又與事實相符，始足採為論
      罪科刑之根據，最高法院著有六十一年台上字第三○九九號判例。本件告訴人
      在偵查中，申告上訴人於前述傷害行為時、地損壞其所有輪椅方向控制器，雖
      據提出修理費發票一紙為證。但該發票所載修理費用支出日期為九十年二月，
      距告訴人所稱物品損壞日期長達數月，已不足以據為認定該輪椅控制器損壞日
      期之補強資料。經本院就此項疑義反覆究詰，告訴人始改稱：輪椅遙控器受損
      時間，與遭上訴人打傷日期不同。惟關於輪椅控制器究於何時受損一節，先則
      於受命法官訊問時聲稱為被打傷前一天，繼於審理中再次翻異為「遙控器是在
      我受傷前四、五天被打壞的」，在在俱與原始指訴情形互為矛盾，所訴毀損情
      節顯有瑕疵。
    2.證人丙○○於偵查中，附和告訴人之指訴，證稱曾於八十九年十月廿九日目睹
      上訴人損壞告訴人之輪椅。但此項證言，與告訴人嗣後在審理中自承輪椅並非
      於受傷當日受損之實況並不相符，不無自始出於勾串之嫌。經本院受命法官於
      準備程序中詳予鞫訊，該證人聲稱「告訴人輪椅被打壞第二天，告訴我他的遙
      控器修了二萬多元」，與告訴人自稱遙控器係於卷附發票所載時間送修之情形
      亦不相符。從而證人丙○○之陳述亦屬顯有瑕疵，無從據以佐證告訴人有關毀
      損事實之指訴。
    3.告訴人在本院受命法官訊問時，聲稱輪椅在遙控器損壞後完全不能動。經本院
      傳訊證人即警員戊○○到庭證實：八十九年十月廿九日，其據勤務中心通報前
      往本案衝突現場處理，到場時告訴人與上訴人已朝臺灣銀行方向離去；經依路
      人指示追及雙方，當時告訴人之輪椅尚能使用等語。益證告訴人所訴與事實不
      相符合。
    4.認定犯罪事實所憑之證據，無論直接證據或間接證據，其為訴訟上之證明，均
      須達於通常一般之人均不致有所懷疑、而得確信其為真實之程度，始得據為有
      罪認定之基礎。若其證明尚未達到此一程度，而有合理之懷疑存在時，根據「
      罪證有疑，利歸被告」之無罪推定法則，即應儘先為有利被告之判斷（參考最
      高法院七十六年台上字第四九六八號判例）。本案關於上訴人被訴毀棄損壞部
      分，檢察官所舉事證既不足以積極證明所訴犯罪事實，職權調查之結果亦於上
      訴人有利，上訴人否認有此毀損犯行，據上說明應屬可採。原判決未依罪疑法
      則就全盤事證詳加勾稽，遽依簡易程序為科刑判斷，並據以與前述傷害部分定
      應執行之刑，均屬無可維持。被告上訴據以指摘原審此部分判決不當，為有理
      由，應由本院撤銷此部分判決，並自為第一審無罪判決。
四適用之法律：
  刑事訴訟法第四百五十五條之一第三項，第三百六十八條，第三百六十九條第一項
  前段、第二項，第三百零一條第一項。
中    華    民    國      九十一      年      二      月      十五      日
                                審判長法  官  廖  紋  妤
                                      法  官  劉  方  慈
                                      法  官  林  勤  綱
右正本證明與原本無異。
傷害部分不得上訴。
毀棄損壞部分，對於本判決如有不服，得於收受送達後十日內向本院提出上訴狀，上
訴於臺灣高等法院。
                                      書記官  許  博  為
中    華    民    國      九十一      年      二      月      十五      日
附錄本案論罪科刑法條全文
刑法第二百七十七條第一項：
傷害人之身體或健康者，處三年以下有期徒刑、拘役或一千元以下罰金。
